臺灣臺中地方法院小額民事判決
　　　　　　 110年度沙小字第746號
原      告  華南產物保險股份有限公司

法定代理人  陳文智  
訴訟代理人  張瑋澄  
訴訟代理人兼送達代收人
            陳致安  
被      告  郭朋杰  
上列當事人間請求損害賠償事件，本院於民國110年11月9日言詞
辯論終結，判決如下：
    主      文
被告應給付原告新臺幣17,675元，及自民國110年8月23日起至清
償日止，依照週年利率5％計算之利息。
原告其餘之訴駁回。
訴訟費用新臺幣1,000元，由被告負擔新臺幣247元，餘由原告負
擔。
本判決原告勝訴部分，得假執行。但被告如以新臺幣17,675元為
原告預供擔保後，得免為假執行。
    事實及理由
一、原告主張：被告於民國109年5月13日11時20分許，駕駛車牌
    號碼000-000號營業用小客車，行經臺中市大甲區五福街與
    德興路口處，碰撞原告承保，由訴外人熊卉惇駕駛訴外人惇
    苑貿易有限公司所有之車牌號碼000-0000號自用小貨車（下
    稱系爭車輛），經臺中市政府警察局交通警察大隊大甲分隊
    處理，被告駕駛前述車輛應負賠償責任。系爭車輛送修，共
    支出修復費用新臺幣（下同）71,676元（包括零件46,908元
    及工資24,768元），原告已依約賠付被保險人，依保險法第
    53條之規定，原告取得代位求償權。為此，依侵權行為及保
    險代位之法律關係提起本件訴訟請求被告給付。並請求法院
    判決：（一）被告應給付原告71,676元，及自起訴狀繕本送
    達次日起至清償日止依照年息5％計算之利息。（二）訴訟費
    用由被告負擔。 
二、被告抗辯：我是被撞的，我認為我的責任不應該這麼重，我
    覺得原告保戶的責任比較重才對，我覺得我應該負三成肇事
    責任。並聲明：請求駁回原告之訴，訴訟費用由原告負擔。
三、得心證之理由：
（一）原告主張上述系爭車輛因本件車禍受損，且系爭車輛經送
      修復，維修費用總計71,676元（包括零件46,908元及工資
      24,768元）之事實，已據其提出行車執照、汽車險理賠申
      請書、臺中市政府警察局初步分析研判表、當事人登記聯
      單、道路交通事故現場圖、估價單、統一發票、車損照片
      等為證，復有本院主動向臺中市政府警察局大甲分局調閱
      之本件交通事故全案卷宗資料在卷可查。而被告就上述部
      分並未爭執，本件經調查證據之結果，可信原告上述主張
      部分屬實。
（二）道路交通安全規則第102條第1項第2款規定：「汽車行駛
      至交岔路口，其行進、轉彎，應依下列規定：二、行至無
      號誌或號誌故障而無交通指揮人員指揮之交岔路口，支線
      道車應暫停讓幹線道車先行。未設標誌、標線或號誌劃分
      幹、支線道者，少線道車應暫停讓多線道車先行；車道數
      相同時，轉彎車應暫停讓直行車先行；同為直行車或轉彎
      車者，左方車應暫停讓右方車先行。但在交通壅塞時，應
      於停止線前暫停與他方雙向車輛互為禮讓，交互輪流行駛
      。」本件被告駕駛車輛行至無號誌之交岔路口左方車未暫
      停禮讓右方車輛先行，致與亦行經該路口屬右方車輛由訴
      外人熊卉惇駕駛之系爭車輛發生車禍，造成訴外人惇苑貿
      易有限公司所有系爭車輛受損，既可認定，則被告應注意
      能注意，而未注意上揭規定，致肇本件車禍，自有過失，
      足以認定。而訴外人熊卉惇駕駛車輛，行經無號誌之交岔
      路口未減速慢行，亦違反道路交通安全規則第93條第1項
      第2款規定之：「行車速度，依速限標誌或標線之規定，
      無速限標誌或標線者，應依下列規定：二、行經設有彎道
      、坡路、狹路、狹橋、隧道、學校、醫院標誌之路段、道
      路施工路段、泥濘或積水道路、無號誌之交岔路口及其他
      人車擁擠處所，或因雨霧致視線不清或道路發生臨時障礙
      ，均應減速慢行，作隨時停車之準備。」。雙方駕車行為
      均顯有過失，堪以認定。又本院綜核前述本件車禍發生之
      過程，認為被告未暫停、訴外人熊卉惇未減速，因此訴外
      人熊卉惇應負40％之過失責任，被告就本件車禍之發生應
      負60％之過失責任為適當。
（三）因故意或過失，不法侵害他人之權利者，負損害賠償責任
      ；汽車、機車或其他非依軌道行駛之動力車輛，在使用中
      加損害於他人者，駕駛人應賠償因此所生之損害。但於防
      止損害之發生，已盡相當之注意者，不在此限，民法第18
      4條第1項前段、第191條之2分別定有明文。查，被告就本
      件肇事發生既有過失，自應對被害人即訴外人惇苑貿易有
      限公司所受車輛損害負侵權行為損害賠償責任。
（四）不法毀損他人之物者，被害人得請求賠償其物因毀損所減
      少之價額；負損害賠償責任者，除法律另有規定或契約另
      有訂定外，應回復他方損害發生前之原狀。因回復原狀而
      應給付金錢者，自損害發生時起，加給利息。第1項情形
      ，債權人得請求支付回復原狀所必要之費用，以代回復原
      狀。為民法第196條、第213條所明定。又請求賠償物被毀
      損所減少之價值，得以修護費用為估價標準，但以必要者
      為限，例如修理材料費以新品換舊品應予折舊（最高法院
      77年5月17日77年度第9次民事庭會議決議參照）。查，本
      件被告過失不法毀損系爭車輛，已如上述，依前開規定，
      自應負侵權行為損害賠償責任，則以修復金額作為賠償金
      額，自屬有據。又系爭車輛之零件修理既係以新零件更換
      破損之舊零件，依上開說明，自應將零件折舊部分予以扣
      除。查系爭車輛受損而支出修理費用計71,676元（包括零
      件46,908元及工資24,768元）。其中零件部分，依行政院
      所頒固定資產耐用年數表及固定資產折舊率之規定，【非
      運輸業用客車、貨車】之耐用年數為5年，依定率遞減法
      每年折舊1000分之369，另依營利事業所得稅查核準則第9
      5條第6項規定「固定資產提列折舊採用定率遞減法者，以
      1年為計算單位，其使用期間未滿1年者，按實際使用之月
      數相當於全年之比例計算之，不滿1月者，以1月計」，且
      依固定資產耐用年數表及固定資產折舊率之規定，非運輸
      業用客車耐用年數為5年，依定率遞減法每年折舊千分之3
      69，且最後1年之折舊額加歷年折舊累計額，其總和不得
      超過該資產成本原額10分之9，殘值並應以10分之1為合度
      ，亦即應扣除10分之9之零件折舊。查，系爭車輛係103年
      （即西元2014年）12月出廠，有系爭車輛之行車執照可憑
      ，距系爭事故發生之109年5月13日已逾5年，依上開說明
      ，扣除折舊之累計金額應不得超過該資產成本原額10分之
      9。依此計算，系爭車輛更換新零件費用為46,908元，則
      扣除折舊後之零件費用為274元（計算式：469080.1＝469
      1，元以下四捨五入）。再加計不計算折舊之工資24,768
      元後，系爭車輛維修費用之損害應為29,459元（計算式：
      4691＋24768=29459）。
（五）損害之發生或擴大，被害人與有過失者，法院得減輕賠償
      金額。民法第217條第1項定有明文。又民法第217條第1項
      之規定，於被害人之代理人或使用人與有過失者，準用之
      ，此觀同條第217條第3項之規定甚明。又民法第217條規
      定之目的，在謀求加害人與被害人間之公平，故在裁判上
      法院得以職權減輕或免除之（參見最高法院85年台上字第
      1756號民事判例，亦同此旨）。查被告駕駛車輛雖有肇事
      因素，但本院認為，訴外人熊卉惇應負40％之過失責任，
      被告就本件車禍之發生應負60％之過失責任，已如上述。
      依前開規定，原告對於前述訴外人熊卉惇之過失（即過失
      比例40％），亦應承擔而減輕加害人即被告之賠償金額，
      則依上述比例減輕被告賠償金額40％後，被告應賠償之金
      額為17,675元（計算式：29459×60％＝17675，元以下四捨
      五入）。
（六）被保險人因保險人應負保險責任之損失發生，而對於第三
      人有損失賠償請求權者，保險人得於給付賠償金額後，代
      位行使被保險人對於第三人之請求權，但其所請求之數額
      ，以不逾賠償金額為限，保險法第53條第1項規定甚明。
      又損害賠償祇應填補被害人實際損害，保險人代位被害人
      請求損害賠償時，依保險法第53條第1項規定，如其損害
      額超過或等於保險人已給付之賠償金額，固得就其賠償之
      範圍，代位請求賠償，如其損害額小於保險人已給付之賠
      償金額，則保險人所得代位請求者，應祇以該損害額為限
      （最高法院65年臺上字第2908號民事判例可資參照）。本
      件原告因承保之系爭車輛遭被告過失不法毀損，固已給付
      賠償金額71,676元，但因被告就系爭車輛之損害應賠償之
      金額僅17,675元，已如前述，則原告依保險法第53條第1
      項規定代位請求被告賠償之範圍，亦僅得以該等損害額為
      限。
（七）給付無確定期限者，債務人於債權人得請求給付時，經其
      催告而未為給付，自受催告時起，負遲延責任。其經債權
      人起訴而送達訴狀，或依督促程式送達支付命令，或為其
      他相類之行為者，與催告有同一之效力，民法第229條第2
      項定有明文。又遲延之債務，以支付金錢為標的者，債權
      人得請求依法定利率計算之遲延利息。但約定利率較高者
      ，仍從其約定利率；應付利息之債務，其利率未經約定，
      亦無法律可據者，週年利率為5％，民法第233條第1項及第
      203條亦有明文。本件原告對被告之前揭損害賠償債權，
      既經原告起訴而送達訴狀，被告迄未給付，當應負遲延責
      任。是原告請求被告給付自起訴狀繕本送達被告次日即11
      0年8月23日起至清償日止，依照週年利率5％計算之法定遲
      延利息，核屬有據，應予准許。
（八）綜上所述，原告依侵權行為及保險代位之法律關係，請求
      被告給付原告17,675元，及自110年8月23日起至清償日止
      ，依照週年利率5％計算之利息，為有理由，應予准許。至
      原告逾此範圍之請求，為無理由，應予駁回。
四、本件原告勝訴部分係民事訴訟法第436條之8適用小額訴訟程
    序所為被告敗訴之判決，應依同法第436條之20規定，就本
    件原告勝訴部分依職權宣告假執行；並依同法第436條之23
    準用第436條第2項，適用同法第392條第2項規定，本院爰依
    職權酌定相當擔保金額宣告被告為原告預供擔保後，得免為
    假執行。
五、訴訟費用之負擔：依民事訴訟法第436條之19及第79條，確
    定本件訴訟費用額為1,000元（即原告所繳納之第一審裁判
    費），並由被告負擔其中之247元，餘由原告負擔。
中　　華　　民　　國　　110 　年　　11　　月　　23　　日
                        臺灣臺中地方法院沙鹿簡易庭
                            法  官  劉國賓
以上為正本，係照原本作成。
如不服本判決，應於送達後廿日內，以判決違背法令為理由，向
本院提出上訴狀並表明上訴理由（上訴理由應表明一、原判決所
違背之法令及其具體內容；二、依訴訟資料可認為原判決有違背
法令之具體事實），如於本判決宣示後送達前提起上訴者，應於
判決送達後廿日內補提上訴理由書（須附繕本）。
中　　華　　民　　國　　110 　年　　11　　月　　23　　日
                            書記官  許宏谷